【裁判字號】    97,易,1854
【裁判日期】    970530
【裁判案由】    詐欺
【裁判全文】
臺灣臺中地方法院刑事判決              97年度易字第1854號
聲  請  人  臺灣彰化地方法院檢察署檢察官
被      告  甲○○
                    （現因另案於臺灣臺中監獄執行中）
上列被告因詐欺案件，經檢察官提起公訴（臺灣彰化地方法院檢
察署九十六年度偵字第一一四三一號），經被告於準備程序中就
被訴事實為有罪之陳述，受命法官於聽取當事人之意見後，由本
院合議庭裁定由受命法官以簡式審判程序判決如下：
    主    文
甲○○幫助意圖為自己不法之所有，以詐術使人將本人之物交付
，累犯，處有期徒刑肆月，如易科罰金，以新臺幣壹仟元折算壹
日，減為有期徒刑貳月，如易科罰金，以新臺幣壹仟元折算壹日
。
    犯罪事實
一、甲○○前因違反妨害兵役治罪條例案件，經臺灣板橋地方法
    院以八十八年度重簡字第四一二號判決處以有期徒刑三月，
    如易科罰金，以銀元三百元折算一日確定，並於民國九十三
    年十二月十六日縮刑期滿執行完畢。詎其猶不知悔改，可預
    見一般人取得他人金融帳戶使用常與財產犯罪密切相關，且
    取得他人存摺之目的在於掩飾犯罪所得之財物或財產上利益
    不易遭人追查，又對於提供帳戶雖無引發他人萌生犯罪之確
    信，但仍以縱若有人持以犯罪，亦無違反其本意之幫助犯意
    ，於九十六年二月底某日，在臺中市逢甲大學附近，將其所
    有於臺新國際商業銀行太平分行申設開立之帳號00000
    000000000號帳戶之存摺、提款卡、密碼，以新臺
    幣（下同）四千元之代價，出賣予真實姓名年籍均不詳之成
    年人，以此方式幫助他人犯罪。未幾，上開帳戶、提款卡、
    密碼等物，便由不詳成年人等使用，而該不詳成年人等竟共
    同基於意圖為自己不法所有之犯意聯絡，於九十六年三月十
    四日晚間七時許，由其中一名成年人在網路上向乙○○表明
    可援交，但要先匯款云云，致蔡國慶陷於錯誤，於十六日凌
    晨三時九分許、三時十三分許、三時十五分許，依其指示以
    自動櫃員機轉帳之方式，分別將三萬元、三萬元、一萬八千
    元匯至甲○○上開臺新國際商業銀行太平分行帳戶內，事後
    再由該不詳人等領出。嗣經乙○○發覺有異始知受騙而報警
    處理，方依上開甲○○帳戶帳號循線查知上情。
二、案經臺南市警察局第二分局報請臺灣臺南地方法院檢察署檢
    察官呈請臺灣高等法院檢察署檢察長令轉臺灣彰化地方法院
    檢察署檢察官偵查起訴，臺灣彰化地方法院認管轄錯誤移轉
    本院審理。
    理    由
一、上揭事實，業據被告甲○○於本院審理時坦承不諱，核與被
    害人乙○○於警詢時指述遭不詳成年人等詐騙等情相符，並
    有被害人提出之臺新銀行自動櫃員機交易明細單影本三張、
    臺新國際商業銀行九十六年四月十八日臺新作文字第九六○
    五○七二號函附之被告上開帳戶開戶資料及交易明細表各一
    份在卷可稽，足見被告自白與事實相符；況按刑法上之故意
    ，可分為直接故意與不確定故意（間接故意），所謂「不確
    定故意」，係指行為人對於構成犯罪之事實，預見其發生而
    其發生並不違背其本意者，刑法第十三條第二項定有明文，
    又衡諸常情，一般國人向金融機構開設帳戶，並無任何法令
    限制，若係正當用途，大可光明正大，自行申請供己使用，
    何必以金錢為代價要求他人提供？再者，銀行帳戶之用途係
    用以存款，而存摺、金融卡、密碼等均係個人重要之物件，
    並具有一定金融交易目的及識別意義，一旦有人使用他人帳
    戶及上開物品供做不明使用，依一般認知，必是隱身幕後之
    使用人欲利用人頭帳戶掩飾其犯罪所得財物或財產上利益免
    於遭人追查，自極易於令人有與不法犯罪目的相關之合理懷
    疑，是被告對於他人利用上開存摺、提款卡、密碼作為犯詐
    欺取財罪之出入帳戶等情，能預見其發生且其發生不違背其
    本意，其有幫助該不詳成年人等利用上開帳戶犯詐欺罪之不
    確定故意，允無疑義，本案事證明確，被告犯行洵堪認定，
    應依法論科。
二、被告基於幫助詐欺之不確定故意，出賣上開銀行存摺、提款
    卡、密碼予不詳之成年人，供不詳成年人等作為詐欺所用之
    出入帳戶，幫助不詳成年人等取得詐欺被害人款項之行為，
    核其所為，係犯刑法第三十條第一項、第三百三十九條第一
    項詐欺取財罪之幫助犯。前揭不詳成年人等就詐欺取財犯行
    ，有犯意聯絡及行為分擔，為共同正犯，惟幫助犯係從犯，
    從屬正犯而成立，刑法上既無「共同幫助」之情，當亦無「
    幫助共同」之可言（司法院廳刑一字第一一○四號函亦同
    此見解），是本案被告幫助他人犯共同詐欺取財罪，為從犯
    ，爰依刑法第三十條第二項減輕其刑。被告前因違反妨害兵
    役治罪條例案件，經臺灣板橋地方法院以八十八年度重簡字
    第四一二號判決處以有期徒刑三月，如易科罰金，以銀元三
    百元折算一日確定，並於九十三年十二月十六日縮刑期滿執
    行完畢，有臺灣高等法院被告前案紀錄表及臺灣臺中地方法
    院檢察署刑案資料查註紀錄表在卷可憑，被告前受有期徒刑
    執行完畢，五年內故意再犯本件有期徒刑以上之罪，為累犯
    ，應依刑法第四十七條第一項之規定加重其刑，並先加重後
    減輕之。爰審酌被告所為嚴重擾亂金融交易秩序及阻礙國家
    偵查追緝之行使，暨其智識、犯罪目的、手段，犯後坦承犯
    行，態度尚可等一切情狀，量處如主文所示之刑，並諭知易
    科罰金之折算標準，以示懲儆。
三、被告行為後，中華民國九十六年罪犯減刑條例於九十六年七
    月四日公布，於同年月十六日施行，查被告本件犯行均係在
    九十六年四月二十四日以前，且非中華民國九十六年罪犯減
    刑條例第三條所示不得減刑之罪，爰依中華民國九十六年罪
    犯減刑條例第二條第一項第三款，減其刑期二分之一；另被
    告所犯刑法第三十條、第三百三十九條第一項幫助詐欺罪，
    為最重本刑五年以下有期徒刑之罪，其所宣告之刑經本院依
    中華民國九十六年罪犯減刑條例第二條第一項第三款，減其
    刑期二分之一後，仍為有期徒刑六個月以下之刑度，爰依中
    華民國九十六年罪犯減刑條例第九條，併諭知易科罰金之折
    算標準。
據上論斷，應依刑事訴訟法第二百七十三條之一第一項、第二百
九十九條第一項前段，刑法第三十條第一項、第二項、第三百三
十九條第一項、第四十一條第一項前段、第四十七條第一項，中
華民國九十六年罪犯減刑條例第二條第一項第三款、第七條、第
九條，刑法施行法第一條之一第一項、第二項前段，判決如主文
。
中    華    民    國    97    年    5     月    30    日
                  刑事第十三庭  法  官  黃裕仁
上正本證明與原本無異。
如不服本判決，應於收送達後十日內向本院提出上訴書狀（應敘
述具體理由並附繕本）。
上訴書狀如未敘述理由，應於上訴期間屆滿後二十日內補提理由
書於本院。
                                書記官  王嘉仁
中    華    民    國    97    年    5     月    30    日
附錄論罪科刑法條
刑法第三百三十九條第一項
意圖為自己或第三人不法之所有，以詐術使人將本人或第三人之
物交付者，處五年以下有期徒刑、拘役或科或併科一千元以下罰
金。


司法院資訊處製作；財團法人民間司法改革基金會備份。
